【裁判字號】    97,簡上,195
【裁判日期】    980225
【裁判案由】    賭博
【裁判全文】
臺灣基隆地方法院刑事判決             97年度簡上字第195號
公  訴  人  臺灣基隆地方法院檢察署檢察官
上  訴  人
即  被  告  戊○○
選任辯護人  黃教倫 律師
            陳宜君律師
上列上訴人即被告因賭博案件，不服本院97年度基簡字第1205號
，中華民國97年9 月30日第一審簡易判決（原聲請簡易判決處刑
案號：97年度速偵字第389 號），提起上訴，本院管轄之第二審
合議庭判決如下：
    主  文
原判決撤銷。
戊○○意圖營利，聚眾賭博，處有期徒刑月，如易科罰金，以
新臺幣壹仟元折算壹日。扣案如附表所示之物，均沒收之。
    事  實
一、戊○○自民國96年12月中旬起，向黃元澤頂讓址設於基隆市
    仁愛區○○路11號1 樓中國龍電子遊戲場，擔任該電子遊戲
    場之實際負責人，詎其竟基於意圖營利供給賭博場所以聚集
    不特定人前往賭博財物之犯意，在該遊戲場之公眾得出入場
    所內，負責為前來之不特定人開分（即以新臺幣（下同）1,
    000元可開1,000分，若係會員則以1,000元可開1,500分），
    以賭玩擺設在遊戲場內之「97水果台」（共計14台）、「彈
    珠台」（共計8台）、「撲克5PK」（共計5台）、「撲克13
    支」（共計2台）、「滿貫大亨」（共計1台）及「瑪莉」（
    共計3台）等電玩機具，於賭玩結束後，則由戊○○依賭玩
    者所贏分數兌換現金，以此方式在上開遊戲場內賭博財物。
    嗣於97年8月17日晚間11時許，該遊戲場會員己○○前來店
    內把玩電玩時，戊○○於己○○交付2,000元後，為己○○
    開分賭玩店內編號第1及第14「97水果台」（第1檯以1,000
    元開1,000分，第14檯則以會員身份以1,000元開1,500分）
    ，至同日晚間11時30分許，己○○前往櫃檯以其賭玩第1檯
    所剩之600分要求兌換現金（第14檯所剩800 多分則寄檯）
    ，戊○○遂指示其先至地下室等候，隨後即前往地下室交付
    現金600元，而己○○於同日晚間11時40分許兌換完畢走出
    店外之際，旋為前已獲報並持搜索票前往搜索之警員發現予
    以逮捕，並在己○○手中扣得上開600元，員警乃入內逮捕
    戊○○並實施搜索，當場扣得上開戊○○用以賭博之電玩機
    具（均含電腦IC板各1片）、置於櫃檯抽屜之現金4,175元、
    戊○○所有供賭博所用之計分卡共76張（10 0分19張、500
    分10張、1,000分47張）、金額（班）交接表3張、員工休假
    表1張、會員開贈分表1張、監視鏡頭共5個（店內4個、店外
    1個）、監視電腦主機1組（含滑鼠及鍵盤，設置在地下室內
    ）及監視螢幕1檯（設置在地下室內）等物，另自戊○○手
    中及手提包內各扣得現金1,500元、60,000元，因而查悉上
    情（己○○因犯刑法第266條第1項賭博罪，經本院以97年度
    基簡字第1205號判決，判處罰金新臺幣5,000元確定）。
二、案經基隆市警察局第一分局報告臺灣基隆地方法院檢察署檢
    察官偵查後聲請簡易判決處刑。
    理  由
壹、程序事項（關於證據能力）：
一、按被告以外之人於審判外之言詞或書面陳述，除法律有規定
    者外，不得作為證據，刑事訴訟法第159 條第1 項固有明文
    ；惟按被告以外之人於審判外之陳述，雖不符同法第159 條
    之1 至第159 條之4 規定，而經當事人於審判程序同意作為
    證據，法院審酌該言詞陳述或書面陳述作成時之情況，認為
    適當者，亦得為證據。又當事人、代理人或辯護人於法院調
    查證據時，知有第159 條第1 項不得為證據之情形，而未於
    言詞辯論終結前聲明異議者，視為有前項之同意，同法第15
    9 條之5 亦定有明文。本案以下所引用之證據（除下列編號
    二、三外），檢察官、被告及辯護人迄本案辯論終結前均未
    聲明異議，視為同意作為證據，經本院審酌該等證據之作成
    情況，核無違法取證或其他瑕疵，認均適於為本案認定事實
    之依據，依刑事訴訟法第159 條之5 規定，均有證據能力。
二、證人己○○於警詢時之陳述無證據能力：
    證人己○○於警詢時之陳述，核屬被告以外之人於審判外之
    陳述，因查無刑事訴訟法第159 條之2 之具有較可信之特別
    情況，且證人己○○於本院審理時已到庭具結證述綦詳，是
    其於警詢時之陳述，顯非證明犯罪事實存否之必要證據，從
    而證人己○○於警詢時之陳述，依同法第159 條第1 項之規
    定，自無證據力。
三、證人己○○於偵訊時之陳述有證據能力：
    按被告以外之人於偵查中向檢察官所為陳述，除顯有不可信
    之情況者外，得為證據，同法第159 條之1 第2 項定有明文
    。偵查中對被告以外之人（包括證人、鑑定人、告訴人、被
    害人及共同被告等）所為之偵查筆錄，或被告以外之人向檢
    察官所提之書面陳述，性質上均屬傳聞證據。惟現階段刑事
    訴訟法規定檢察官代表國家偵查犯罪、實施公訴，依法其有
    訊問被告、證人及鑑定人之權，證人、鑑定人且須具結，而
    實務運作時，檢察官偵查中向被告以外之人所取得之陳述，
    原則上均能遵守法律規定，不致違法取供，其可信度極高，
    職是，被告以外之人前於偵查中已具結而為證述，除反對該
    項供述得具有證據能力之一方，已釋明「顯有不可信之情況
    」之理由外，不宜以該證人未能於審判中接受他造之反對詰
    問為由，即遽指該證人於偵查中之陳述不具證據能力。且所
    謂不可信性情況，法院應審酌被告以外之人於陳述時之外在
    環境及情況，例如：陳述時之心理狀況、有無受到外力干擾
    等，以為判斷之依據。查證人己○○於97年8 月18日檢察官
    偵訊時之陳述，固屬被告以外之人於審判外之陳述，惟其業
    經具結以擔保其供述之真實性，且查無其受有不當外力干擾
    之情形，而本院於審理時，復命其依法具結，並就其於偵查
    中所為前開陳述，再次訊問，並予被告及辯護人對質詰問之
    機會，是既已賦予被告反對詰問權，則證人己○○於97年8
    月18日於偵查中之供述，自有證據能力，而得作為本院判決
    之基礎。被告之辯護人認證人己○○於97年8 月18日於偵查
    中之供述，未經詰問程序，無證據能力云云，尚無可採。
貳、實體事項：
一、訊據被告戊○○固坦承係設於基隆市○○區○○路11號1 樓
    中國龍電子遊戲場實際負責人，且對於證人己○○於97年8
    月17日晚間11時許，至中國龍電子遊戲場把玩店內編號14之
    「97水果檯」時，係由其為證人己○○憑會員身分以1,000
    元開1,500 分，嗣於同日晚間11時40許，證人己○○為警在
    中國龍電子遊戲場店外查獲，並在其手中扣得600 元，嗣員
    警進入中國龍電子遊戲場內扣得如事實欄所示物品等事實均
    不爭執，然矢口否認有何意圖營利提供賭博場所及意圖營利
    聚眾賭博之犯行，辯稱：中國龍電子遊戲場並未提供扣案之
    電玩機具與來店把玩之客人賭博財物，亦未將客人把玩電玩
    機具所餘分數兌換現金予客人，且其於97年8 月17日晚間11
    時許，並未為證人己○○以1,000 元開1,000 分之方式開店
    內編號1 之「97水果檯」，亦未在證人己○○把玩內店編號
    1 之「97水果檯」後，將該機檯所餘600 分兌換現金給證人
    己○○，其並無如檢察官所指之意圖營利供給賭博場所及意
    圖營利聚眾賭之犯行云云。經查：
  (一)被告係設於基隆市○○區○○路11號1 樓中國龍電子遊戲場
    實際負責人，證人己○○於97年8 月17日晚間11時許，至中
    國龍電子遊戲場把玩店內編號14之「97水果檯」時，係由被
    告為證人己○○憑會員身分以1,000 元開1,500 分，嗣於同
    日晚間11時40許，證人己○○為警在中國龍電子遊戲場店外
    查獲，並在其手中扣得600 元，嗣員警進入中國龍電子遊戲
    場內扣得如事實欄所示之「97水果台」（共計14台）、「彈
    珠台」（共計8 台）、「撲克5PK 」（共計5 台）、「撲克
    13支」（共計2 台）、「滿貫大亨」（共計1 台）及「瑪莉
    」（共計3 台）（以上均含電腦IC板各1 片）、現金4,175
    元（自櫃檯抽屜扣得）、計分卡共76張（100 分19張、500
    分10張、1,000 分47張，自櫃檯抽屜扣得）、金額（班）交
    接表3 張（櫃檯1 張，被告皮包3 張）、員工休假表1 張（
    自櫃檯抽屜扣得）、會員開贈分表1 張（自櫃檯抽屜扣得）
    、監視鏡頭共5 個（店內4 個、店外1 個）、監視電腦主機
    1 組（含滑鼠及鍵盤，設置在地下室內）及監視螢幕1 檯（
    設置在地下室內）、現金60,000元（自被告皮包內扣得），
    另自被告手中扣得1,500 元等節，業據被告坦承在卷，並據
    證人己○○證述屬實，且有本院97年度聲搜字第351 號搜索
    票、搜索扣押筆錄及基隆市警察局第一分局扣押物品目錄表
    各1 份（以上見偵卷第28-33 頁）、基隆市警察局第一分局
    查扣賭博電玩代保管單（見偵卷第39頁）、搜索扣押照片31
    張（見偵卷第40-52 頁）、中國龍電子遊戲場之基隆市政府
    營利事業登記證1 紙（見偵卷第52-1）、房屋租用契約書1
    份（見偵卷第53頁）（以上均為影本）附卷可稽，並有上開
    物品扣案可佐，堪以認定。
  (二)被告雖矢口否認有於97年8 月17日晚間11時許為證人己○○
    以1,000 元開1,000 分之方式開店內編號1 之「97水果檯」
    ，且亦未在證人己○○把玩上開電玩後，將該機檯所餘600
    分兌換現金給證人己○○云云。然查：證人己○○於檢察官
    偵查中結證稱：97年8 月17日晚間11時許，前往中國龍電子
    遊戲場把玩水果檯，其開了2 檯，第14檯剩下800 多分，就
    先寄檯，第1 檯剩下600 分，就跟小姐說要洗，小姐就把記
    分卡給其，1 張500 分，另1 張100 分，其即跟小姐說要換
    現金，小姐就叫其將卡給她，然後叫其到地下室等，小姐隨
    後也下地下室，接著就在地下室將600 元交給其，其走出店
    門，就被抓，警察自其手上扣到的600 元就是小姐交給其，
    換現金給其之小姐就是與其一起移送至地檢署之被告戊○○
    ，之前其也在店內兌換現金3 、4 次，但是向其他顧店的人
    兌換等語（見偵卷第57-58 頁）；於本院審理時證稱：97年
    8 月17日晚間11時許，前往中國龍電子遊戲場把玩電玩時，
    係被告為其開分，其係先以會員資格，以1,000 元開編號14
    之水果檯，共開1,500 分，沒隔多久，再另以1,000 元開編
    號1 之水果檯，共開1,000 元，後來其不再把玩，就跟被告
    說編號1 水果檯所餘600 分要洗分，欲換現金，被告就拿2
    張計分卡給其，1 張100 ，另1 張500 ，後來被告即兌換現
    金600 元給其，至於其所把玩編號14水果檯所餘800 多分，
    因其係以會員身分開分，依店內規定必須累計達3,000 分才
    能兌換現金，所以當天其係將分數寄檯，嗣因店內燈光昏暗
    ，其為確認所兌換之現金，始於店門口將所兌得之現金取出
    點數，而為警當場查獲等語（見本院卷第72-79 頁）。又證
    人即本案執行搜索扣押之基隆市警察局第一分局警員乙○於
    本院審理時到庭證稱：97年7 月底接獲民眾檢舉，中國龍電
    子遊戲場經營賭博性電玩，客人把玩電玩後，在店內地下室
    走道兌換現金，其等前往現場查看，發現店內有攝影機，故
    認情資可靠，乃向法院聲請搜索票，而於97年8 月17日當晚
    9 時許，會同員警甲○○、庚○○、丙○○等4 人，以2 人
    為1 組，前往中國龍電子遊戲場外埋伏，於當日晚間11時許
    ，見證人己○○進入店內，11時40分許看見證人己○○出來
    ，手裡拿著錢正在數，其雖未目擊證人己○○向被告兌換現
    金之情形，但其認證人己○○從店內走出來，又在數鈔票，
    直覺認證人應該是在店內兌換現金走出來的，且此情景與檢
    舉人檢舉情資相符，乃上前盤查，證人己○○當場承認手中
    所拿之現金係向中國龍電子遊戲場櫃檯人員兌換所得等語明
    確（見本院卷第64-67 頁）。綜上證人己○○及乙○之證言
    ，可知本案係因證人乙○在案發前獲悉被告所經營之中國龍
    電子遊戲場有提供客人兌換現金之行為，因而向本院聲請核
    發搜索票，始查獲本案，據此足徵證人己○○證述多次在中
    國龍電子遊戲場把玩電玩後，將把玩電玩所餘分數兌換現金
    乙節並非全然無稽。再佐以本院查無證人己○○與被告間有
    何仇怨，而證人己○○竟在證人乙○未親眼目睹其向被告兌
    換現金之情形下，向證人乙○坦承在店內把玩電玩，事後並
    向被告兌換現金600 元等事實，益徵證人己○○上開所證為
    真實，否則證人己○○要無為上開不利於己之陳述，而自陷
    犯在公眾得出入之場所賭博罪之理。從而，被告上開空言否
    認，查無證據可佐，委無足採。
  (三)至被告之辯護人雖為被告辯稱：證人己○○證述先向被告取
    得寄分卡後，再以寄分卡向被告兌換現金之證言與事理有違
    ，蓋證人己○○所證如屬實，則應於不再把玩且欲兌換現金
    時，直接向被告兌換現金即可，何必先兌換計分卡再換現金
    云云（見98年2月11日刑事辯護意旨狀第3頁）。然查，電子
    遊戲場業者將來店把玩電玩客人所餘分數兌換現金，核屬賭
    博之違法行為，店家莫不隱密為之，力求不為警查獲，是各
    店家各有其自認可隱匿犯行之兌換方式，此為本院審理相關
    賭博案件所已知，是證人己○○證述係以先向被告兌換寄分
    卡，再持以兌換現金之證言，並無從逕認有何違背事理之處
    ，且反足徵中國電龍電子遊戲場係以寄分卡作為掩飾該店兌
    換現金予客人之違法行為，是被告之辯護人此部分所辯，無
    足採取。
  (四)被告之辯護人又為被告辯稱：本件檢察官起訴被告涉犯賭博
    罪嫌，證人己○○與被告間具必要共犯之關係，證人己○○
    之證述屬共犯之自白，依刑事訴訟法第156 條第2 項規定及
    最高法院96年度台上字第901 號判決意旨，自不能作為認定
    被告有罪之唯一證據，仍應調查有無其他積極證據以確認其
    自白是否與事實相符，而本案除證人己○○之證言外，別無
    其他積極證據足以證明被告確有賭博之不法行為云云（見98
    年2 月11日刑事辯護意旨狀第3-4 頁）。如前所述，本院認
    定被告之犯罪事實，係綜合被告之供述、證人己○○及乙○
    之證言、本院97年度聲搜字第351 號搜索票、搜索扣押筆錄
    及基隆市警察局第一分局扣押物品目錄表各1 份、基隆市警
    察局第一分局查扣賭博電玩代保管單1 張、搜索扣押照片31
    張、中國龍電子遊戲場之基隆市政府營利事業登記證1紙 、
    房屋租用契約書1 份等書證，及如事實欄所示等扣案證物，
    再佐以常情推理，而非如辯護人所指僅有證人己○○之證言
    ，是辯護人此部分所辯，顯有誤會。
  (五)綜上證據及推理，被告之辯解均不可採，本案事證明確，被
    告之犯行洵堪認定，應依法論科。
二、查被告戊○○係意圖營利而提供賭博場所，經營中國龍電子
    遊戲場，該場所為公眾得出入場所，利用機器與不特定之人
    賭博財物，是核其所為，係犯刑法第266 條第1 項前段之在
    公眾得出入之場所賭博罪、同法第268 條前段之意圖營利提
    供賭博場及同條後段之意圖營利聚眾賭博罪。又被告所犯上
    開3 罪間，係基於1 個賭博犯意之決定，達成其同一犯罪之
    各個舉動，應屬法律概念之1 行為，其1 行為觸犯上開3 罪
    名，為想像競合犯，應依刑法第55條規定，從一重之意圖營
    利聚眾賭博罪處斷。
三、原審據以論罪科刑固非無見，然查被告雖犯有刑法第266 條
    第1 項前段之在公眾得出入之場所賭博罪，惟如前認定，本
    件查緝員警係在被告所經營之中國龍電子遊戲場門口，自證
    人己○○手中扣得其向被告兌換所得600 元，是扣案之600
    元顯非在賭檯或兌換籌碼處之財物，無從依刑法第266 條第
    2 項宣告沒收，且該扣案之600 元雖核足資為被告犯意圖營
    利聚眾賭博罪及意圖營利提供賭博場所罪之證據，然該扣案
    之600 元係證人己○○所有，是亦無從依刑法第38條第1 項
    第2 款宣告沒收，此外，復查無其他沒收依據，而原審卻予
    以宣告沒收（依刑法第38條第1 項第2 款或刑法第266 條第
    2 項），尚有未合。被告上訴空言否認犯罪，固無理由，惟
    原判決既有上開可議之處，自屬無可維持，應由本院予以撤
    銷改判。爰審酌被告意圖營利以電玩與來店客人賭博，供給
    賭博場所及聚眾賭博，造成賭博氾濫，社會風氣敗壞之犯罪
    手段，犯後否認之態度等一切情狀，量處如主文所示之刑，
    併諭知易科罰金之折算標準。
四、扣案如附表編號1 至編號6 所示之電子遊戲機，係當場賭博
    之器具，扣案如附表編號7 所示之現金4,175 元，係在兌換
    籌碼處之財物，不問屬於犯人與否，均應依刑法第266 條第
    2 項規定，宣告沒收之。扣案如附表編號8 至編號14所示之
    物，均為被告所有，已據被告供明在卷，衡各該扣案物之性
    質與用途，核屬供被告犯本件犯罪所用之物，均應依刑法第
    38條第1 項第2 款之規定，宣告沒收。又自證人己○○手中
    扣得之600 元，核係證人己○○所有，查無沒收之依據，業
    如前述，故無從在被告所犯罪名項下宣告沒收。另扣案之現
    金1,500 元、60,000元分係在被告手中、皮包內所扣得，有
    前基隆市警察局第一分局搜索扣押筆錄、押物品目錄表各1
    份在卷可按，顯非在賭檯上之財物或兌換籌碼處之財物，且
    卷內亦乏證據證明該現金供被告犯本案賭博罪所用或預備之
    物，亦非違禁物，自乏沒收之依據，故不予宣告沒收。
據上論斷，應依刑事訴訟法第455 條之1 第1項、第3 項、第369
條第1 項前段、第364 條、第299 條第1 項前段，刑法第266 條
第1 項前段、第268 條前段、後段、第55條、第41條第1 項前段
、第266 條第2 項、第38條第1 項第2 款，刑法施行法第1 條之
1 ，判決如主文。
本案經檢察官丁○○到庭執行職務。
中    華    民    國    98    年     2    月    25    日
                  刑事第一庭審判長法  官  王福康
                                  法  官  王美婷
                                  法  官  劉桂金
以上正本證明與原本無異。
本件判決不得上訴。
中    華    民    國    98    年     2    月    25    日
                                  書記官  簡羽勤
附錄本案論罪法條：
刑法第266條
在公共場所或公眾得出入之場所賭博財物者，處1 千元以下罰金
。但以供人暫時娛樂之物為賭者，不在此限。
當場賭博之器具與在賭檯或兌換籌碼處之財物，不問屬於犯人與
否，沒收之。
刑法第268條
意圖營利，供給賭博場所或聚眾賭博者，處3 年以下有期徒刑，
得併科3 千元以下罰金。
附表：
┌─┬───────────────┬────────┐
│編│    扣案物品                  │ 數  量         │
│號│                              │                │
├─┼───────────────┼────────┤
│1 │「97水果台」                  │ 14 台          │
│  │                              │（含IC板14塊）  │
├─┼───────────────┼────────┤
│2 │「彈珠台」                    │ 8台            │
│  │                              │（含IC板8 塊）  │
├─┼───────────────┼────────┤
│3 │「撲克5PK 」                  │ 5台            │
│  │                              │（含IC板5 塊）  │
├─┼───────────────┼────────┤
│4 │「撲克13支」                  │ 2台            │
│  │                              │（含IC板2 塊）  │
├─┼───────────────┼────────┤
│5 │「滿貫大亨」                  │ 1 台（含IC板1  │
│  │                              │ 塊）           │
├─┼───────────────┼────────┤
│6 │「瑪莉」                      │ 3 台（含IC板3  │
│  │                              │ 塊）           │
├─┼───────────────┼────────┤
│7 │兌換籌碼處之財物              │ 現金4,175元    │
├─┼───────────────┼────────┤
│8 │計分卡（100 分19張、500 分10張│ 76張           │
│  │、1000分47張）                │                │
├─┼───────────────┼────────┤
│9 │金額（班）交接表              │ 3張            │
├─┼───────────────┼────────┤
│10│員工休假表                    │ 1張            │
├─┼───────────────┼────────┤
│11│會員開贈分表                  │ 1張            │
├─┼───────────────┼────────┤
│12│監視鏡頭                      │ 5個            │
├─┼───────────────┼────────┤
│13│監視電腦主機（含滑鼠及鍵盤）  │ 1組            │
├─┼───────────────┼────────┤
│14│監視螢幕                      │ 1檯            │
└─┴───────────────┴────────┘


司法院資訊處製作；財團法人民間司法改革基金會備份。
